【裁判字號】    97,訴,1728
【裁判日期】    971021
【裁判案由】    台灣地區與大陸地區人民關係條例
【裁判全文】
臺灣臺北地方法院刑事判決              97年度訴字第1728號
    公  訴  人  臺灣臺北地方法院檢察署檢察官
    被      告  甲○○
                乙○○
上列被告等因違反臺灣地區與大陸地區人民關係條例等案件，經
檢察官提起公訴（97年度偵字第15101號），被告等均於準備程
序期日就被訴事實均為有罪之陳述，本院合議庭裁定由受命法官
獨任進行簡式審判程序，判決如下：
    主  文
甲○○共同連續違反不得使大陸地區人民非法進入臺灣地區之規
定，處有期徒刑壹年肆月，減為有期徒刑捌月。又違反不得使大
陸地區人民非法進入臺灣地區之規定，處有期徒刑壹年，減為有
期徒刑陸月。又違反不得使大陸地區人民非法進入臺灣地區之規
定，處有期徒刑壹年。應執行有期徒刑貳年。緩刑肆年，並於緩
刑期間內付保護管束。
乙○○共同連續行使明知為不實之事項，而使公務員登載於職務
上所掌之公文書，足生損害於公眾，處有期徒刑捌月，減為有期
徒刑肆月，如易科罰金，以銀元佰元即新臺幣玖佰元折算壹日
。緩刑貳年。
    事  實
一、甲○○與真實姓名、年籍不詳、自稱「何」姓成年女子（甲
    ○○稱呼其為大姐，下簡稱何姓女子）均明知大陸地區人民
    非經主管機關許可，不得進入臺灣地區，因甲○○由何姓女
    子處獲悉大陸地區人士乙○○欲來臺灣非法打工賺錢，實際
    並無結婚之真意，竟共同基於利用假結婚方式，使乙○○得
    以探親、團聚、依親虛偽名義非法進入臺灣地區之概括犯意
    聯絡，並與何姓女子、乙○○共同基於使公務員登載不實文
    書復持以行使之概括犯意聯絡，先於民國九十年十月間，在
    福建省福清市某棟公寓內，由何姓女子介紹甲○○與乙○○
    認識，由乙○○繳交人民幣三萬五千元予何姓女子為來臺費
    用後，甲○○即與乙○○於九十年十一月三十日（起訴書誤
    載為同年十二月三日）共同前往大陸地區福建省福州市辦理
    虛偽之結婚登記，以取得大陸地區福建省福州市公證處九十
    年十二月三日核發之（二○○一）榕公證內民字第九三八八
    號結婚公證書。
二、甲○○旋即返臺，而於九十年十二月十七日，持上揭結婚公
    證書向財團法人海峽交流基金會（下簡稱海基會）辦理文書
    驗證，經海基會核對與福建省公證員協會寄交之副本相符後
    ，取得海基會核發之（九○）南核字第○六六八九一號證明
    書，復於同日持經海基會驗證之結婚證明書，前往屏東縣政
    府警察局枋寮分局枋寮派出所（下簡稱枋寮派出所），於大
    陸地區人民進入臺灣地區保證書（下簡稱保證書）上，填載
    其與被保人乙○○為夫妻之不實內容，使不知情之承辦警員
    將「經詢保證人甲○○稱：渠與被保人乙○○係『夫妻關係
    』，願意完全負起保證責任」之不實事項，加蓋派出所圓戳
    及警員職章，而登載在其職務上掌管之公文書即保證書之對
    保或證明機關（構）簽註意見欄內，足以生損害於警察機關
    對於大陸地區人民進入臺灣地區保證事務查核之正確性。甲
    ○○於九十年十二月十九日，又持前揭海基會驗證之結婚證
    明書，前往屏東縣枋寮鄉戶政事務所（下簡稱枋寮鄉戶政事
    務所），填具結婚登記申請書，辦理結婚登記，使戶政事務
    所不知情之承辦公務員，將甲○○已與乙○○結婚之不實事
    項，輸入電腦處理，登載於職務上所掌之戶籍登記資料具有
    準公文書性質之電子資料檔案紀錄內，並據以製發配偶欄載
    有乙○○之戶籍謄本、國民身分證之職務上所掌公文書予甲
    ○○，足以生損害於戶政機關對於戶籍管理之正確性。
三、甲○○為使乙○○取得許可順利非法入境臺灣，承前概括犯
    意之聯絡，除如附表編號一所示之保證書外，復連續於如附
    表編號二至五所示之日期，由甲○○與乙○○向枋寮派出所
    員警取得加蓋有派出所圓戳及警員職章之不實保證書後，再
    向內政部警政署入出境管理局（現已改制升格為內政部入出
    國及移民署，下簡稱移民署）為乙○○入境之申請。其二人
    連續於附表編號一至五所示之日期，由甲○○以乙○○配偶
    之身分，親自代乙○○或委由不知情之旅行業者、友人至移
    民署，以檢具乙○○之身分證件、經海基會驗證之結婚證明
    書、如附表編號一至五所示日期辦理之保證書及前述登載不
    實之戶籍謄本等文件，向移民署持以行使，同時填具大陸地
    區人民進入臺灣地區旅行證申請書，使移民署承辦公務員經
    實質審核後，許可乙○○以探親、團聚等事由進入臺灣地區
    ，並製發中華民國臺灣地區旅行證（下簡稱旅行證），乙○
    ○因而得於附表編號一至四所示之日期，連續多次持之掩飾
    非法入境臺灣。期間，乙○○因未經申請在臺工作許可，竟
    非法打工，曾於九十二年四月十一日遭強制遣返出境，均賴
    甲○○為之申請入境，兩人經境管局面談通過，乙○○仍獲
    許可，而得以非法入境臺灣。
四、乙○○與甲○○取得移民署經實質審查後核發如附表編號五
    所示依親居留證後，甲○○另基於使乙○○非法進入臺灣地
    區之犯意，分別於如附表編號五所示之日期，兩次使乙○○
    持以掩飾非法入臺之行為，而進入臺灣地區。後於九十七年
    四月十五日乙○○、甲○○二人接受移民署之「依親居留」
    延期訪談，遭察覺二人之陳述有重大瑕疵矛盾，而未通過面
    談，經一再查問，乙○○始供出上情。
五、案經移民署專勤事務第一大隊臺北市專勤隊移送臺灣臺北地
    方法院檢察署檢察官偵查起訴。
    理  由
一、程序部分：本件係經被告甲○○、乙○○二人於準備程序期
    日，就被訴事實均為有罪之陳述，而經本院合議庭裁定由受
    命法官獨任以簡式審判程序加以審理，則依據刑事訴訟法第
    二百七十三條之二、同法第一百五十九條第二項之規定，不
    適用傳聞法則有關限制證據能力之相關規定；並依同法第三
    百十條之二準用同法第四百五十四條之規定，製作略式判決
    書，依法僅需記載犯罪事實、證據名稱及應適用之法條，並
    得以簡略方式為之，如認定之犯罪事實、證據及應適用之法
    條，與檢察官聲請簡易判決處刑書或起訴書之記載相同者，
    得引用之，合先敘明。
二、本件被告乙○○、甲○○前揭犯行，有下列證據可資佐憑，
    事證明確，應依法論科：
    （一）被告乙○○、甲○○迭於警詢時、偵查中之供述。
    （二）被告乙○○、甲○○於本院審理時，均坦承犯行不諱
          ，並當庭為認罪之表示（見本院卷九十七年十月二日
          審判筆錄）。
    （三）移民署九十七年七月二十三日移署資處寰字第○九七
          一一○七八五二○號函暨檢附之大陸地區人民入出臺
          灣地區申請書、保證書、福州市公證處九十年十二月
          三日核發之（二○○一）榕公證內民字第九三八八號
          結婚公證書、海基會九十年十二月十七日（九○）南
          核字第○六六八九一號證明、海基會（九三）核字第
          ○七六九四四號驗證之大陸地區福建省福清市公證處
          九十三年八月十六日核發之（二○○四）融證字第四
          一七七四號未受刑事處分公證書、大陸地區人民在臺
          灣地區居留申請書、被告乙○○入出境查詢資料。
三、新舊法之比較：
    如附表編號一至四所示之部分及如附表編號五所示行使使公
    務員登載不實文書之部分，均因涉及新舊法比較，茲說明如
    下：
    （一）按行為後法律有變更者，適用最有利於行為人之法律
          ，刑法第二條第一項定有明文。本件被告甲○○、乙
          ○○於前所述之行為後，刑法總則編於九十四年二月
          二日大幅修正公佈後，並於九十五年七月一日正式施
          行，而刑法第二條第一項固修正為「行為後法律有變
          更者，適用行為時之法律，但行為後之法律有利於行
          為人者，適用最有利於行為人之法律」，此乃為與刑
          法第一條罪刑法定主義相互契合，而貫徹法律禁止溯
          及既往原則，係規範行為後法律變更所生新舊法律比
          較適用之準據法，故刑法第二條第一項雖經修正，但
          因屬適用法律之準據法，本身即無所謂比較新舊法之
          問題，應逕適用裁判時之修正施行後刑法第二條之規
          定以決定適用之刑罰法律。
    （二）按臺灣地區與大陸地區人民關係條例已於九十二年十
          月二十九日修正公布，其中修正後之同條例第七十九
          條自九十二年十二月三十一日起施行，而修正後之第
          七十九條第一項之法定刑，係由「處五年以下有期徒
          刑、拘役或科或併科新臺幣五十萬元以下罰金」修正
          為「處一年以上七年以下有期徒刑，得併科新臺幣一
          百萬元以下罰金」。惟本件被告甲○○連續為附表編
          號一至三之使大陸地區人民即被告乙○○非法進入臺
          灣地區之行為，雖係在上開條例修正前，但其為如附
          表編號四所示最後使被告乙○○非法入臺之行為，則
          係在修正後，因屬連續犯，而連續犯之數行為有跨越
          新舊法時，應適用新法，不生新舊法比較問題（最高
          法院二十七年上字第一六○七號判例意旨參照），自
          應一體適用修正後臺灣地區與大陸地區人民關係條例
          第七十九條第一項規定論處，先予說明。
    （三）又本次刑法修正之比較新舊法，應就罪刑有關之共犯
          、未遂犯、想像競合犯、牽連犯、連續犯、結合犯，
          以及累犯加重、自首減輕暨其他法定加減原因（如身
          分加減）與加減例等一切情形，綜其全部罪刑之結果
          而為比較（最高法院九十五年五月二十三日九十五年
          度第八次刑庭會議決議意旨可資參照）。
          １、刑法第十一條之規定亦於同次修正為「本法總則
              於其他法律有刑罰或保安處分之規定者，亦適用
              之。但其他法律有特別規定者，不在此限。」其
              性質上屬於「過橋條款」，而為法律適用之準據
              ，且無關乎犯罪行為可罰性要件之變更，應逕行
              適用裁判時有效之現行條文。
          ２、刑法第二百十六條、第二百十四條行使使公務員
              登載不實文書罪、臺灣地區與大陸地區人民關係
              條例第七十九條第一項之罪，均有罰金刑之規定
              。據修正後刑法施行法第一條之一（按新增訂刑
              法施行法第一條之一規定，僅係替代罰金罰鍰提
              高標準條例部分條文，與罰金罰鍰提高標準條例
              罰金額度相同，只是貨幣單位由銀元改成新臺幣
              ，並不發生有利、不利之問題，亦非法律變更刑
              度之條文，並無比較新舊法之問題，應逕予適用
              ，附此說明）及刑法第三十三條第五款業經修正
              ，茲比較修正前、後之法律，上開各罪所得科處
              最高罰金法定刑雖均屬相同，然而，修正前上開
              各罪之罰金刑最低額均為銀元十元，換算均為新
              臺幣三十元，修正後上開各罪之最低度罰金刑均
              為新臺幣一千元，因此，自以被告等行為時即修
              正施行前關於科處罰金刑之法律較有利於被告等
              人。
          ３、被告二人行為時，刑法第二十八條原規定：「二
              人以上共同『實施』犯罪之行為者，皆為共同正
              犯」。被告等行為後修正為：「二人以上共同『
              實行』犯罪之行為者，皆為共同正犯」。將舊法
              之「實施」修正為「實行」。原「實施」之概念
              ，包含陰謀、預備、著手及實行等階段之行為，
              修正後僅共同實行犯罪行為始成立共同正犯。新
              法共同正犯之範圍已有限縮，排除陰謀犯、預備
              犯之共同正犯。新舊法就共同正犯之範圍既因此
              而有變動，自屬犯罪後法律有變更，而非僅屬純
              文字修正，應有新舊法比較適用之問題（最高法
              院九十六年度臺上字第九三四、七○七三號判決
              意旨可資參照）。然被告二人各係基於共同犯罪
              之意思而參與犯罪構成要件行為之實行，不論修
              正前後，均構成共同正犯，故刑法第二十八條之
              修正內容，對被告等均無有利或不利之情形。
          ４、刑法第五十六條連續犯之規定業經刪除，被告等
              之數犯罪行為，於新法施行後，應予分論併罰。
              此刪除雖非犯罪構成要件之變更，但顯已影響行
              為人刑罰之法律效果，自屬法律有變更，依刑法
              第二條第一項規定，比較新、舊法結果，仍應適
              用較有利於被告等之行為時法律即舊法論以連續
              犯。
          ５、刑法第五十五條關於牽連犯之規定業經刪除，則
              被告等所犯各罪，應予分論併罰。比較新、舊法
              結果，適用被告等行為時之法律即修正前刑法第
              五十五條牽連犯之規定，較有利於被告等。
          ６、修正前刑法第五十一條第五款：「數罪併罰，分
              別宣告其罪之刑，依左列各款定其應執行者：宣
              告多數有期徒刑者，於各刑中之最長期以上，各
              刑合併之刑期以下，定其刑期。但不得逾二十年
              。」之規定，已修正為「宣告多數有期徒刑者，
              於各刑中之最長期以上，各刑合併之刑期以下，
              定其刑期。但不得逾三十年。」茲比較結果，修
              正後之刑法較為不利，依刑法第二條第一項前段
              之規定，應適用修正前刑法第五十一條第五款規
              定，對被告等較為有利。
          ７、綜合上述各條文修正前後之比較，揆諸前揭最高
              法院刑庭會議決議及刑法第二條第一項前段規定
              ，即應適用修正前刑法之規定。
          ８、至被告二人行為後，刑法第七十四條緩刑之規定
              ，固亦經修正施行，然犯罪在新法施行前，於新
              法施行後，緩刑之宣告，應逕行依新法第七十四
              條之規定為據，而無新舊法比較之問題（最高法
              院九十五年第八次刑事庭會議決議七意旨可供參
              照），附此敘明。
四、論罪科刑之理由：
    （一）按臺灣地區與大陸地區人民關係條例第七十九條第一
          項對於違反同條例第十五條第一款所定不得使大陸地
          區人民非法進入臺灣地區之處罰，旨在防止大陸地區
          人民非法進入臺灣地區，以維護臺灣地區之安全與安
          定；所稱「非法」，自應從實質上之合法性予以判斷
          ，凡評價上違反法秩序之方法，均屬「非法」（最高
          法院九十七年度臺上字第三三三六號判決要旨可供參
          照）。被告甲○○與乙○○無結婚真意，徒具外觀合
          法之形式婚姻，無非為使被告乙○○得以申請入臺，
          以規避我國對大陸地區人民入境臺灣地區之管制，自
          屬「非法」進入臺灣地區之方法。次按戶政事務所承
          辦公務員受理結婚登記時，應將受理登記資料登錄於
          電腦系統，並於國民身分證及戶口名簿有關欄內為必
          要之註記，戶籍法施行細則第十三條、第十七條定有
          明文。是以，結婚戶籍登記，戶政機關僅有形式審查
          權，而無實質審查權。又保證書上之前述記載，係負
          責對保之警察機關純粹依據保證人之陳述而為登載，
          未在實質審查範圍之內，若對保之承辦警員，據保證
          人之陳述，致使登載事項之內容涉及不實（夫妻關係
          ）時，顯已影響保證書對保之效力，仍應成立使公務
          員登載不實罪。至於海基會係受行政院委託處理兩岸
          文書之驗證業務，其承辦驗證業務之承辦員應係受公
          務機關委託承辦公務之人員，屬依法令從事於公務之
          人員，惟海基會之承辦人員僅係核對公證書正本與福
          建省公證員協會寄交之公證書副本相符，有卷附之前
          揭海基會證明書影本可稽，並未提及前揭結婚證明書
          、未受刑事處分公證書是否為真實，僅有形式上審查
          權，自無構成刑法第二百十四條之罪可言（臺灣高等
          法院八十九年度法律座談會研討結果意見可資參卓）
          。另依臺灣地區與大陸地區人民關條例第十條第三項
          規定所制定之大陸地區人民進入臺灣地區許可辦法，
          就大陸地區人民申請入臺，均有嚴格之規範，且主管
          機關依該辦法規定，得不予許可入臺，故主管機關就
          大陸地區人民申請入臺有實質審查權。從而，本件被
          告甲○○與乙○○雖因辦理假結婚，致移民署承辦公
          務員為錯誤事實之記載，並進而許可及核發旅行證、
          依親居留證，使被告乙○○得以持之入臺，依前所述
          ，移民署既有實質審查權限，自難遽以刑法第二百十
          四條之罪相繩。
    （二）被告甲○○、乙○○向戶政事務所辦理結婚登記、使
          不知情之承辦公務員將被告甲○○與乙○○結婚之不
          實事項，登載於戶籍登記資料之電子檔案（屬刑法第
          二百二十條第二項之準公文書）及國民身分證暨戶口
          名簿之公文書上配偶欄、記事欄上，且除如附表編號
          一所示對保情形外，復於如附表編號二至五所示之日
          期，持登載不實之國民身分證、戶口名簿向原戶籍地
          枋寮派出所辦理對保手續，均使不知情之承辦員警依
          其陳述，將不實夫妻關係登載於保證書上，復以之持
          向移民署申請入境臺灣許可，而使被告乙○○得以非
          法來臺，核其二人所為，均係犯刑法第二百十六條、
          第二百十四條行使使公務員登載不實文書罪。原起訴
          書雖未論及被告二人行使使公務員登載不實文書之罪
          名，然此既於原起訴事實記載，自屬起訴效力所及，
          且與前揭本院論罪科刑之部分，有連續犯或牽連犯之
          裁判上一罪關係，為起訴效力所及，自得予以審理，
          併此說明。
    （三）被告甲○○使被告乙○○得以利用前述方式非法入臺
          ，核其所為，係另違反臺灣地區與大陸地區人民關係
          條例第七十九條第一項之使大陸地區人民非法進入臺
          灣地區罪。至於被告乙○○雖於來臺前約定給付被告
          甲○○費用，惟因來臺後工作不穩定，迄今均未支付
          生活費、零用錢予被告甲○○，充其量只支付其簽證
          及健保費用，業經被告二人分別供述在卷，被告甲○
          ○尚無長期收款情事，經核卷存證據，尚不能認定被
          告甲○○係營利行為，在此說明。又按臺灣地區與大
          陸地區人民關係條例第七十九條第一項處罰違反同條
          例第十五條第一款所規定：使大陸地區人民非法進入
          臺灣地區罪之犯罪客體對象係非經合法手續進入臺灣
          地區之大陸地區人民，亦即，大陸地區人民之被告乙
          ○○，乃被告甲○○（犯罪主體）使之非法進入臺灣
          地區之對象，而非共犯本罪之主體，被告乙○○自非
          為本罪之共同正犯。原起訴書誤載被告乙○○共同違
          反前揭條例第七十九條第一項之罪，此部分業經蒞庭
          檢察官更正（見本院卷九十七年十月二日審判筆錄及
          九十七年九月二十六日九十七年度蒞字第一五六二九
          號補充理由書），附此敘明。
    （四）按共同正犯，係共同實施犯罪行為之人，在共同意思
          範圍內，各自分擔犯罪行為之一部，相互利用他人之
          行為，以達其犯罪之目的，其成立不以全體均參與實
          施犯罪構成要件之行為為要件。共同正犯之意思聯絡
          ，不以數人間直接發生者為限，間接之聯絡者，亦包
          括在內，復不限於事前有所謀議，僅於行為當時有共
          同犯意之聯絡，於行為當時，基於相互之認識，不論
          明示通謀或相互間默示合致，以共同犯罪之意思參與
          ，均屬之；而行為分擔，亦不以每一階段皆有參與為
          必要，倘具有相互利用其行為之合同意思所為，仍應
          負共同正犯之責，蓋共同正犯，於合同意思範圍內，
          組成一共犯團體，團體中任何一人之行為，均為共犯
          團體之行為，他共犯均須負共同責任，初無分別何一
          行為係何一共犯所實施之必要。被告甲○○、乙○○
          二人及何姓女子間，對於如附表編號一所示行使使公
          務員登載不實文書罪；被告甲○○、乙○○二人間，
          對於如附表編號二至五所示之行使使公務員登載不實
          文書罪；被告甲○○與何姓女子間，對於如附表編號
          一所示之違反不得使大陸地區人民非法進入臺灣地區
          罪，各有犯意聯絡，行為分擔，為共同正犯。
    （五）其等利用不知情之旅行業者或友人行使使公務員登載
          不實文書之行為，屬間接正犯。
    （六）其等使公務員登載不實文書之低度行為，應為持以行
          使之高度行為所吸收，均不另論罪。
    （七）其等先後於如附表編號一至五所示之日期，多次行使
          使公務員登載不實文書之犯行；被告甲○○於附表編
          號一至四所示之日期，多次違反不得使大陸地區人民
          非法進入臺灣地區規定之犯行，分別係觸犯犯罪構成
          要件相同之罪名，顯係各基於概括犯意為之，為連續
          犯，均應分別依修正前刑法第五十六條之規定，各論
          以一罪。
    （八）被告甲○○連續行使使公務員登載不實文書罪及如附
          表編號一至四所示之連續違反不得使大陸地區人民非
          法進入臺灣地區罪間，有方法、目的之牽連關係，為
          牽連犯，應依修正前刑法第五十五條後段規定，從一
          重之連續違反不得使大陸地區人民非法進入臺灣地區
          罪處斷。
    （九）按於新修正刑法施行後所為之犯行，因修正後之刑法
          已廢除連續犯之規定，並無行為後法律變更之比較問
          題，自應適用新修正刑法單獨予以論罪，而無從與新
          修正刑法施行前之犯行成立連續犯（臺灣高等法院暨
          所屬法院九十五年五月四日因應新修正刑法施行座談
          會提案第十六號審查意見，最高法院九十五年第八次
          刑事庭會議記錄可資參卓）。被告甲○○分別於如附
          表編號五所示之日期，兩次使大陸地區人民即被告乙
          ○○非法進入臺灣地區之行為，均係在刑法廢止連續
          犯及牽連犯規定之後，而此二次使大陸地區人士非法
          入境臺灣之時間相距五月有餘，其犯意個別、行為互
          殊，揆之前揭說明，自應分論併罰，並應與如附表編
          號一至四所示之連續違反不得使大陸地區人民非法進
          入臺灣地區罪分論併罰之。
    （十）爰審酌被告甲○○前有違反動產擔保交易案件，經法
          院判決拘役五十日確定暨執行完畢（未構成累犯）；
          被告乙○○於臺灣地區未有犯罪紀錄之素行，均有臺
          灣高等法院被告前案紀錄表各一份存卷可查，被告二
          人之犯罪動機、目的，係利用假結婚之方式，使大陸
          地區人民即被告乙○○得掩飾非法入臺打工之行為，
          使我國主管機關對於戶籍管理、大陸地區人民進入臺
          灣地區保證事務查核之正確性，以及大陸地區人民入
          境管制均產生負面影響，且對於我國就業市場、社會
          治安衝擊甚鉅，犯罪所生之危害程度非輕，復斟酌其
          二人之生活狀況、知識程度，於本院審理時，均已坦
          承犯行，應有悔意，其二人犯罪後之態度等一切情狀
          ，分別量處如主文所示之刑，以示懲戒。
    （十一）本件被告乙○○所犯行使使公務員登載不實文書罪
            部分；被告甲○○除於九十六年九月一日該次使大
            陸地區人民即被告乙○○進入臺灣地區外，其餘所
            犯違反不得使大陸地區人民進入臺灣地區之犯行，
            犯罪時間均係在中華民國九十六年罪犯減刑條例第
            二條所規定之九十六年四月二十四日以前所為，且
            經核並無同條例第三條規定不予減刑之情形，既合
            於減刑之條件，各應依同條例第二條第一項第三款
            、第七條規定，分別減其刑期二分之一。
    （十二）又按被告乙○○行為後，刑法第四十一條亦已於九
            十四年二月二日修正公布，九十五年七月一日起施
            行，其中第一項前段修正為「犯最重本刑為五年以
            下有期徒刑以下之刑之罪，而受六個月以下有期徒
            刑或拘役之宣告者，得以新臺幣一千元、二千元或
            三千元折算一日，易科罰金」，然依被告行為時法
            律，即修正前刑法第四十一條第一項前段：「犯最
            重本刑為五年以下有期徒刑以下之刑之罪，而受六
            個月以下有期徒刑或拘役之宣告，因身體、教育、
            職業、家庭之關係或其他正當事由，執行顯有困難
            者，得以一元以上三元以下折算一日，易科罰金」
            及罰金罰鍰提高標準條例第二條：「依刑法第四十
            一條易科罰金者，均就其原定數額提高為一百倍折
            算一日；法律所定罰金數額未依本條例提高倍數，
            或其處罰法條無罰金刑之規定者，亦同」等規定，
            易科罰金之折算標準最高為銀元三百元即新臺幣九
            百元，最低為銀元一百元即新臺幣三百元，茲比較
            新、舊法結果，以被告乙○○行為時之法律，對其
            較為有利，自應適用修正前刑法第四十一條第一項
            前段規定諭知易科罰金。故本件亦應依中華民國九
            十六年罪犯減刑條例第九條及修正前刑法第四十一
            條第一項前段之規定，對被告乙○○併諭知易科罰
            金之折算標準。
    （十三）末以，被告甲○○、乙○○前均未曾受有期徒刑以
            上刑之宣告，有本院被告前案紀錄表在卷可按，其
            二人均因一時貪念、私慾，觸犯本件之罪，事後均
            能坦承犯行，頗具悔意，斟酌被告甲○○係充當假
            結婚之人頭犯行，尚非俗稱「蛇頭」之兩岸非法來
            臺之仲介犯罪，影響層面尚屬有限；被告乙○○無
            非因崇憬臺灣生活，始離鄉背井多次非法來臺工作
            ，其二人經此教訓，足資警惕，無虞再犯，所處之
            刑，本院認均以暫不執行為適當，爰併對被告甲○
            ○宣告緩刑四年，為確實督促被告甲○○保持善良
            品性，有正確法律觀念，爰併依修正後刑法第九十
            三條第一項規定，宣告於緩刑期間付保護管束，以
            期自新；及對被告乙○○併予宣告緩刑二年，以勵
            來茲。
五、據上論結，爰依刑事訴訟法第二百九十九條第一項前段、第
    二百七十三條之一第一項、第三百十條之二、第四百五十四
    條第一項，臺灣地區與大陸地區人民關係條例第十五條第一
    款、第七十九條第一項，刑法第二條第一項前段、第十一條
    前段、第二百十六條、第二百十四條、第二百二十條、第七
    十四條第一項第一款、第九十三條第一項，修正前刑法第二
    十八條、第五十六條、第五十五條、第五十一條第五款、第
    四十一條第一項前段，刑法施行法第一條之一，中華民國九
    十六年罪犯減刑條例第二條第一項第三款、第七條、第九條
    、第十一條，修正前罰金罰鍰提高標準條例第二條，現行法
    規所定貨幣單位折算新臺幣條例第二條，判決如主文。
六、如不服本件判決，得自收受判決送達之日起十日內，向本院
    提起上訴。
本案經檢察官林怡君到庭執行職務。
中    華    民    國    97    年    10    月    21    日
                         刑事第十六庭 法  官    徐千惠
上正本證明與原本無異。
如不服本判決，應於判決送達後10日內向本院提出上訴狀 (應抄
附繕本)。
                                      書記官    高心羽
中    華    民    國    97    年    10    月    23    日
附表：
┌─┬────┬────┬──────┬───┬─────┬────┐
│編│辦理保證│申請書不│申請及核准日│證號  │乙○○入、│附卷處  │
│號│書日期  │實事由  │期          │      │出境日期  │        │
│  │        │（代申請│            │      │          │        │
│  │        │人）    │            │      │          │        │
├─┼────┼────┼──────┼───┼─────┼────┤
│一│90年12月│探親    │90年12月21日│090338│91年2月19 │偵卷    │
│  │17日    │（代申請│申請，90年12│277450│日入境    │p45-51  │
│  │        │人：王麗│月27日核准  │      │          │        │
│  │        │煌）    │（出境限期  │      │          │        │
│  │        │        │91年8月19日 │      │          │        │
│  │        │        │）          │      │          │        │
├─┼────┼────┼──────┼───┼─────┼────┤
│二│91年8月6│探親    │91年8月12日 │091338│91年8月15 │偵卷    │
│  │日      │（91年8 │申請，91年8 │413160│日入境    │p40-44  │
│  │        │月12日委│月15日核准  │      │          │        │
│  │        │託不知情│            │      │          │        │
│  │        │之三星旅│            │      │          │        │
│  │        │行社員工│            │      │          │        │
│  │        │洪崇發）│            │      │          │        │
├─┼────┼────┼──────┼───┼─────┼────┤
│三│91年12月│探親    │92年1月28日 │092338│92年3月7日│偵卷    │
│  │29日    │（92年1 │申請，92年2 │418280│入境      │p52-56  │
│  │        │月27日委│月6日核准   │      │          │、p68   │
│  │        │託不知情│            │      ├─────┤        │
│  │        │之三星旅│            │      │92年4月11 │        │
│  │        │行社員工│            │      │日因非法打│        │
│  │        │洪崇發）│            │      │工遭遣送出│        │
│  │        │        │            │      │境（旅行證│        │
│  │        │        │            │      │證號092933│        │
│  │        │        │            │      │023570）  │        │
├─┼────┼────┼──────┼───┼─────┼────┤
│四│93年4月9│團聚    │93年4月29日 │093338│93年8月11 │偵卷    │
│  │日      │（93年4 │申請，93年7 │095460│日入境    │p57-60  │
│  │        │月28日委│月14日核准  │      │          │        │
│  │        │託不知情│            │      │          │        │
│  │        │之友人陳│            │      │          │        │
│  │        │麗容）  │            │      │          │        │
│  │        │        │            │      │          │        │
│  │        │        │            │      │          │        │
├─┼────┼────┼──────┼───┼─────┼────┤
│五│93年8月 │填具「大│93年9月14日 │093332│第一次    │偵卷    │
│  │17日    │陸地區人│申請大陸地區│531270│          │p61-67  │
│  │        │民在臺灣│人民依親居留│      │96年3月22 │        │
│  │        │地區居留│證，93年9月3│      │日入境    │        │
│  │        │申請書」│0日核准     │      │          │        │
│  │        │（委託不│            │      ├─────┤        │
│  │        │知情之正│            │      │第二次    │        │
│  │        │泰旅行社│            │      │          │        │
│  │        │有限公司│            │      │96年9月1日│        │
│  │        │）      │            │      │入境（現在│        │
│  │        │        │            │      │宜蘭收容所│        │
│  │        │        │            │      │）。      │        │
│  │        │        │            │      │          │        │
│  │        │        │            │      │不得減刑  │        │
│  │        │        │            │      │          │        │
└─┴────┴────┴──────┴───┴─────┴────┘
附錄本案論罪科刑法條：
中華民國刑法第214條
明知為不實之事項，而使公務員登載於職務上所掌之公文書，足
以生損害於公眾或他人者，處3年以下有期徒刑、拘役或5百元以
下罰金。
中華民國刑法第216條
行使第210條至第215條之文書者，依偽造、變造文書或登載不實
事項或使登載不實事項之規定處斷。
臺灣地區與大陸地區人民關係條例第15條
下列行為不得為之：
一  使大陸地區人民非法進入臺灣地區。
二  明知臺灣地區人民未經許可，而招攬使之進入大陸地區。
三  使大陸地區人民在臺灣地區從事未經許可或與許可目的不
    符之活動。
四  僱用或留用大陸地區人民在臺灣地區從事未經許可或與許可
    範圍不符之工作。
五  居間介紹他人為前款之行為。
臺灣地區與大陸地區人民關係條例第79條
違反第十五條第一款規定者，處一年以上七年以下有期徒刑，得
併科新臺幣一百萬元以下罰金。


司法院資訊處製作；財團法人民間司法改革基金會備份。
